臺灣新北地方法院民事簡易判決
110年度簡字第52號
原      告  王邦晟  

被      告  陳佑任  

訴訟代理人  陳彥嘉律師
上列當事人間請求侵權行為損害賠償事件，原告提起刑事附帶民
事訴訟，經本院刑事庭裁定移送前來（刑事案號：109年度交簡
字第1215號；附民案號：109年度交簡附民字第98號），本院於
民國110年11月25日言詞辯論終結，判決如下：
    主  文
被告應給付原告新臺幣肆萬玖仟捌佰壹拾肆元，及自民國一○九
年八月五日起至清償日止，按週年利率百分之五計算之利息。
原告其餘之訴駁回。
訴訟費用由被告負擔百分之二，餘由原告負擔。
本判決第一項得假執行；但被告以新臺幣肆萬玖仟捌佰壹拾肆元
為原告預供擔保，得免為假執行。
原告其餘假執行之聲請駁回。
    事實及理由
壹、程序方面：
    按本於道路交通事故有所請求而涉訟者，不問其標的金額或
    價額一律適用簡易程序，民國110年1月22日修正施行之民事
    訴訟法第427條第2項第11款定有明文。又依修正後民事訴訟
    法施行法第4條之1第1款之規定，修正之民事訴訟法簡易訴
    訟程序，於民事訴訟法施行法經公告施行後，於修正前已繫
    屬之事件，其法院管轄權及審理程序，未經終局裁判者，應
    適用修正後之規定。經查，本件係因道路交通事故之請求而
    涉訟，且為民事訴訟法簡易訴訟程序修正前已繫屬本院之事
    件（原案號為110年度訴字第3號），揆諸前開規定，本件應
    適用修正後之簡易訴訟程序審理，先予敘明。
貳、實體方面：
一、原告主張：緣於108年11月24日，被告駕駛車牌號碼000—759
    3號自用小客車（下稱系爭汽車），沿新北市永和區福和路
    往永福橋方向行駛，行經新北市永和區福和路與福和路198
    巷巷口時，本應注意汽車轉彎前，應暫停並顯示左轉燈光或
    手勢，看清有無來往車輛，並注意行人通過，始得轉彎，且
    依當時情形，又無不能注意之情形，竟疏未注意，於行經上
    址時，未看清有無來往車輛即逕自向左轉彎，適有原告騎乘
    車牌號碼000—MDY號重型機車（下稱系爭機車）自對向駛來
    ，猝然而遇，反應不及而發生擦撞，致原告人車倒地，受有
    左膝左下肢挫傷合併撕裂傷及四肢擦挫傷等傷害（下稱系爭
    交通事故）。被告傷害罪責部分，業經本院以109年度交簡
    字第2032號審理在案。原告因系爭交通事故受有上開傷害，
    且因而支出下列費用：⑴醫療費用：新臺幣（下同）2,824元
    ；⑵交通費用：2,000元；⑶不能工作損失：30,000元；⑷精神
    慰撫金：2,200,000元等財產上及非財產上損害，原告合計
    可得請求2,235,824元。爰依侵權行為法律關係，提起本件
    訴訟等語，並聲明：㈠被告應給付原告2,235,824元及自本起
    訴狀繕本送達翌日起至清償日止，按週年利率5％計算之利息
    。㈡原告願供擔保，請准宣告假執行。
二、被告則以：就系爭交通事故被告有過失乙事不再爭執，然被
    告同有未注意車前狀況、超速、闖黃燈等與有過失。又就原
    告所請求各項損害，醫療費用部分原告提出重複單據，故原
    告請求於2,267元之範圍內不爭執，其餘部分則爭執；交通
    費用部分未據原告提出單據，否認有此項支出及支出必要性
    ；不能工作損失部分未據原告檢附單據，亦未舉證其有勞動
    力受損及程度致無法上班，進而受有薪資損失等事；精神慰
    撫金部分，縱認原告有精神上痛苦，其請求金額顯然過高。
    另本件原告業已請領強制汽車責任險之給付，此部分應予扣
    除等語，資為抗辯。並聲明：㈠原告之訴暨假執行之聲請，
    均駁回。㈡如受不利判決，願供擔保，請宣告免予假執行。
三、經查，於108年11月24日下午7時6分許，被告駕駛系爭汽車
    ，沿新北市永和區福和路往永福橋方向行駛，行經新北市永
    和區福和路與福和路198巷巷口時，本應注意汽車轉彎前，
    應暫停並顯示左轉燈光或手勢，看清有無來往車輛，並注意
    行人通過，始得轉彎，且依當時情形，又無不能注意之情形
    ，竟疏未注意，於行經上址時，未看清有無來往車輛即逕自
    向左轉彎，適有原告騎乘系爭機車自對向駛來，猝然而遇，
    反應不及而發生擦撞，致原告人車倒地，受有左膝左下肢挫
    傷合併撕裂傷及四肢擦挫傷等傷害，而生系爭交通事故，此
    有原告提出天主教永和耕莘醫院（下稱耕莘醫院）108年12
    月19日開立之診斷證明書、醫療費用收據、臺灣新北地方檢
    察署檢察官109年度偵字第20532號聲請簡易判決處刑書為證
    （見本院109年度交簡附民字第98號卷【下稱附民卷】第9頁
    、第11至19頁、第23至24頁），並有新北市政府警察局永和
    分局109年11月2日新北警永交字第1094226757號函暨所附道
    路交通事故現場圖、調查報告表㈠㈡、談話紀錄表、調查筆錄
    、現場照片、路口監視器畫面影像光碟1份為憑（見本院109
    年度板司調字第368號卷【下稱板司調卷】第29至75頁）。
    此外，被告因系爭交通事故之過失傷害犯行，經原告提起告
    訴後，由本院刑事庭以109年度交簡字第1215號簡易判決被
    告所為係觸犯刑法第284條前段之過失傷害罪，並判處有期
    徒刑3月，如易科罰金，以1,000元折算1日確定在案，另經
    本院依職權調取該案刑事卷宗核閱屬實，且為被告所不爭執
    ，是此部分之事實，首堪認定。
四、按因故意或過失，不法侵害他人之權利者，負損害賠償責任
    ，民法第184條第1項前段定有明文。是本件被告就系爭交通
    事故，因其上開過失駕駛系爭汽車之行為，而致原告受有前
    開傷害，業經本院認定如前，揆諸前揭法條規定，原告自得
    依民法第184條第1項前段之規定，請求被告賠償其所受之損
    害甚明。
五、原告主張被告應給付：⑴醫療費用：2,824元；⑵交通費用：2
    ,000元；⑶不能工作損失：30,000元；⑷精神慰撫金：2,200,
    000元等財產上及非財產上損害，合計2,234,824 元等節，
    為被告所否認，並以前開情詞置辯。是本院應審酌者厥為：
    被告就本件應負之賠償金額為若干？茲敘述如下：
　㈠按不法侵害他人之身體或健康者，對於被害人因此喪失或減
    少勞動能力或增加生活上之需要時，應負損害賠償責任；不
    法侵害他人之身體、健康、名譽、自由、信用、隱私、貞操
    ，或不法侵害其他人格法益而情節重大者，被害人雖非財產
    上之損害，亦得請求賠償相當之金額，民法第193條第1項、
    第195條第1項前段分別定有明文。經查，原告因被告前開過
    失行為致傷，被告應依民法第184條第1項前段之規定負侵權
    行為損害賠償責任，業經本院認定如前，是原告自得依前揭
    規定請求被告連帶賠償所受之損害。另就原告所請求之各項
    損害是否有理由，分別敘述如下：
　⑴醫療費用：
　　原告主張其因系爭交通事故而支出醫療費用2,824元，業據
    其提出耕莘醫院醫療費用收據9張為憑（見附民卷第11至19
    頁），惟其中部分單據經勾稽為重複提出之單據（見附民卷
    第11頁及第17頁上方），該部分金額即557元自應不予重複
    認列，則依上開收據所載實收金額，足見本件原告因系爭交
    通事故支出醫療費用合計2,267元（計算式：557元＋330元＋2
    30元＋10元＋230元＋230元＋230元＋450元＝2,267元），且為被
    告所不爭執，是審酌原告所受傷勢及其所提出之上開醫療費
    用收據，堪信原告此部分之請求即屬有據。至原告逾越前開
    金額之請求，則屬無據，不應准許。
　⑵交通費用：
　　原告主張其因系爭交通事故而支出交通費用2,000元部分，
    原告並未提出任何事證可資證明其確有此部分交通費用之支
    出，原告既未舉證以實其說，自難認原告確有此部分之損害
    ，故原告此部分請求，亦屬無據，無從准許。
　⑶工作損失：
　　原告主張因受有上揭傷勢而無法工作，而應以每日1,000元
    、每月30日為計算基礎，其受有不能工作損失30,000元一節
    ，固據原告提出訴外人裕信汽車股份有限公司108年10月、1
    09年2至5月薪資袋為證，然為被告所否認。經查，原告因系
    爭交通事故受有上揭傷勢，於108年11月24日至耕莘醫院急
    診入院，急診行傷口縫合手術，108年11月26日出院，住院3
    日，須休養及門診繼續追蹤治療。108年11月28日至108年12
    月19日，門診治療共5次等情，有耕莘醫院108年11月26日、
    108年12月19日開立之診斷證明書各1份在卷可稽（見臺灣新
    北地方檢察署109年度偵字第20532號影卷第19頁，附民卷第
    9頁），然依原告所提出前開診斷證明書，尚難逕認原告因
    系爭交通事故所受傷勢已無法工作，況原告亦未提出其因上
    開傷勢而無法工作致有薪資損失之相關事證以資證明，自難
    逕認原告因經醫囑宜休養，其即確實未工作而受有薪資損失
    之情。從而，原告主張其因系爭交通事故受有30,000元工作
    損失部分，洵屬無據，不足憑採。
  ⑷精神慰撫金：
　　按慰撫金之多寡，應斟酌雙方之身分、地位、資力與加害程
    度，及其他各種情形核定相當之數額，該金額是否相當，自
    應依實際加害情形與被害人所受之痛苦及雙方之身分、地位
    、經濟狀況等關係決定之。經查，本件被告前開過失駕駛行
    為係侵害原告身體、健康權，已如前述，則自原告所受傷勢
    程度以觀，其精神上受有相當程度之痛苦，是原告請求被告
    賠償相當金額之精神慰撫金，應屬有據。再原告為大學肄業
    ，目前任職凱銳汽車股份有限公司擔任業務，每月收入約30
    ,000、40,000元，108年度給付總額為92,051元，名下有汽
    車1輛；被告為大學畢業，任職台灣中科生物技研股份有限
    公司擔任代理人，108年度所得總額為2,117,654元，名下有
    不動產23筆、股票3筆等節，業經兩造陳報在卷（見本院卷
    第32頁、第50頁），並有本院依職權調得之兩造108年度稅
    務電子閘門財產所得調件明細表在卷可參。是本院審酌前開
    兩造之身分、地位、財產狀況、被告侵害程度，及對原告精
    神上所造成之痛苦程度等一切情狀，認原告請求被告賠償非
    財產上之損害即精神慰撫金60,000元，應為適當。至原告雖
    主張其為體保生，熱愛高強度運動，現已無法從事云云，然
    此部分未據原告提出任何事整可資證明，自難逕認原告有何
    特殊痛苦之情形，是原告逾越前開金額之請求，則屬無據，
    不應准許。
　⑸綜上，原告所受之損害總額為62,267元（計算式：2,267元
    ＋60,000 元＝62,267 元）。
　㈡次按損害之發生或擴大，被害人與有過失者，法院得減輕賠
    償金額，或免除之，民法第217條第1項別定有明文。經查，
    就系爭交通事故之發生，原告同有未注意車前狀況，而為肇
    事次因一節，業經本院刑事庭囑託新北市政府交通事件裁決
    處鑑定，該處以新北市政府交通事件裁決處109年12月14日
    新北裁鑑字第1095399268號函暨所附新北市政府車輛行車事
    故鑑定委員會新北車鑑字第0000000號鑑定意見書1份附卷可
    參（見本院刑事庭109年度交簡上字第156號影卷【下稱交簡
    上卷】第79至81頁），再經覆議，覆議結果仍同上認定，有
    新北市政府交通局110年2月19日新北交安字第1100001388號
    函暨所附新北市車輛行車事故鑑定覆議會新北覆議字第0000
    000號覆議意見書1份為證（見交簡上卷第119至122頁），本
    院復審酌系爭交通事故發生經過，被告駕駛系爭汽車，行經
    路口，轉彎車未讓直行車先行，而原告則係未注意車前狀況
    之過失情形，是本院於審酌兩造就系爭交通事故之過失程度
    ，認應以被告負擔80％之肇事責任，原告則應負擔20％之肇事
    責任為適宜。從而，原告得向被告請求之金額應為49,814元
    （計算式：62,267元×80％≒49,814元，元以下四捨五入）。
    至被告另辯稱原告有闖黃燈、超速等與有過失云云，然此部
    分僅有原告於警詢時自陳內容，尚難逕認原告確有超速及闖
    黃燈等情，此外，卷內並無任何事證可資證明原告確有其他
    過失情形，被告此部分所辯自難憑採。
　㈢另按保險人依強制汽車責任保險法規定所為之保險給付，視
    為被保險人損害賠償金額之一部分；被保險人受賠償請求時
    ，得扣除之，強制汽車責任保險法第32條定有明文。經查，
    本件兩造均陳明原告未因系爭交通事故受領強制汽車責任險
    之保險給付一節，有本院110 年7 月13日言詞辯論筆錄1 份
    可參（見本院卷第50頁），並有新安東京海上產物保險股份
    有限公司110年9月14日新安東京海上110字0683號函1份可佐
    （見本院卷第117頁），是此部分事實自堪認定，則本件原
    告既尚未請領保險給付，自無予以扣除之餘地，附此說明。
　㈣末按給付無確定期限者，債務人於債權人得請求給付時，經
    其催告而未為給付，自受催告時起，負遲延責任。其經債權
    人起訴而送達訴狀，或依督促程序送達支付命令，或為其他
    相類之行為者，與催告有同一之效力。遲延之債務，以支付
    金錢為標的者，債權人得請求依法定利率計算之遲延利息，
    但約定利率較高者，仍從其約定利率；應付利息之債務，其
    利率未經約定，亦無法律可據者，週年利率為5％，民法第22
    9條第2項、第233條第1項及第203條分別定有明文。經查，
    本件原告請求被告賠償損害，係以支付金錢為標的，且未經
    兩造約定清償期限或特定利率，則就原告本件刑事附帶民事
    訴訟起訴狀繕本送達被告之翌日起算法定利息，應屬有據。
    又本件刑事附帶民事訴訟起訴狀係於109年8月4日送達於被
    告（見附民卷第27頁送達證書），而應自翌日即109年8月5
    日起算遲延利息，是依上開規定，原告請求自前揭日期起至
    清償日止，按週年利率5％計算之法定遲延利息，即屬有據。
六、綜上所述，原告依侵權行為法律關係，請求被告應給付49,8
    14元，及自109年8月5日起至清償日止，按週年利率5％計算
    之利息，為有理由，應予准許。逾此範圍之請求，為無理由
    ，應予駁回。
七、兩造均陳明願供擔保聲請宣告假執行或免為假執行，經核原
    告勝訴部分，所命給付金額未逾500,000元，應依民事訴訟
    法第389條第1項第5款之規定職權宣告假執行，被告聲請宣
    告免為假執行，核無不合，爰依同法第392條第2項之規定，
    酌定相當之擔保金額准許之。至原告敗訴部分之訴既經駁回
    ，其假執行之聲請失所附麗，併予駁回。
八、本件事證已臻明確，兩造其餘主張與攻擊防禦方法及所提證
    據，經審酌後認與本件判決之結果不生影響，爰不另一一論
    述，併此敘明。
九、訴訟費用負擔之依據：民事訴訟法第79條。
中　　華　　民　　國　　110 　年　　12　　月　　23　　日
                  民事第五庭  法　官　黃乃瑩
以上正本係照原本作成。
如對本判決上訴，須於判決送達後20日內向本院提出上訴狀。如
委任律師提起上訴者，應一併繳納上訴審裁判費。　　　　　　
中　　華　　民　　國　　110 　年　　12　　月　　24　　日
                              書記官　李振臺